【裁判字號】    87,訴,1061
【裁判日期】    890202
【裁判案由】    肅清煙毒條例
【裁判全文】
台灣台中地方法院刑事判決                        八十七年度訴字第一六一號
    公  訴  人  台灣台中地方法院檢察署檢察官
    被      告  乙○○
右列被告因毒品危害防制條例案件，經檢察官提起公訴（八十七年度偵字第一二八七
、四五三八號），及移送併案審理（八十七年度偵字第九九三七號），本院判決如左
：
    主  文
乙○○連續施用第一級毒品，累犯，免刑。扣案海洛因壹包（淨重一‧四一公克，包
裝重０‧七六公克），沒收銷燬之；扣案注射針筒壹支，沒收。又施用第二級毒品，
累犯，免刑。
    事  實
一、乙○○於民國八十一年間因竊盜案，經本院判處有期徒刑三月，並於八十二年五
    月十一日執行完畢，猶不知悔改，仍基於概括犯意，自八十六年十二月二十九日
    起至八十七年五月十二日止，在台中縣太平市○○路和平巷十一號住處或台中縣
    空曠處所，以注射針筒前後施用第一級毒品海洛因多次，施用頻率約每五日施用
    一次。又於八十七年一月四日，在前揭住處施用第一級毒品安非他命一次。嗣於
    八十七年一月四日下午三時許，在台中市○區○○路與青島西街口為警查獲，並
    扣得其友人甲○○所有注射針筒二支；再於八十七年五月十三日凌晨零時十分許
    ，在台中縣太平市○○路和平巷十一號為警查獲，當場並扣得其所有海洛因一包
    （淨重一‧四一公克，包裝重０‧七六公克）、注射針筒一支。
二、案經台中市警察局移送台灣台中地方法院檢察署檢察官偵查起訴，及移送併案審
    理。
    理  由
一、訊據被告乙○○對於右揭事實均坦承不諱，且其於八十七年一月四日為警查獲時
    所採集尿液經送驗，結果呈嗎啡及甲基安非他命陽性反應，於八十七年五月十三
    日為警查獲時所採集尿液經送驗結果，亦呈嗎啡陽性反應，有台中市衛生局檢毒
    尿液檢驗成績書二份在卷可憑，其於八十七年五月十三日扣得之毒品一包為海洛
    因（淨重一‧四一公克，包裝重０‧七六公克），亦有法務部調查局鑑驗通知書
    一紙可按，復有扣案注射針筒一支可資佐證，堪認被告之自白與事實相符。本案
    事證已臻明確，被告施用第一、二級毒品之犯行，均堪認定。
二、按刑法第二條第一項規定，行為後法律有變更者，適用裁判時之法律。但裁判前
    之法律有利於行為人者，適用最有利於行為人之法律。查被告犯罪後，原「肅清
    煙毒條例」名稱修正為「毒品危害防制條例」，於八十七年五月二十日公布，於
    同年五月二十二日施行，依該條例第二條第二項第一款規定，海洛因係第一級毒
    品。且依該條例第二十條第一項、第二項中段、第二十三條第一項、第三十五條
    第三款之規定，審判中之案件，法院應先將被告送勒戒處所觀察、勒戒，經觀察
    、勒戒後有繼續施用毒品傾向者，應裁定令入戒治處所施以強制戒治，於強制戒
    治期滿或交付保護管束期滿，法院應為免刑之判決。又原肅清煙毒條例條第九條
    第一項規定，施用毒品者，處三年以上七年以下有期徒刑之法定刑規定，較毒品
    危害防制條例第十條第二項規定之施用第一級毒品者，處有期徒刑六月以上五年
    以下有期徒刑為重，自以毒品危害防制條例之規定較有利於被告；又原麻醉藥品
    管理條例第十三條之一第二項第四款規定非法吸用安非他命者，處三年以下有期
    徒刑、拘役或一萬元以下罰金，而依毒品危害防制條例第十條第二項之施用二級
    毒品安非他命者，雖規定為處有期徒刑三年以下有期徒刑，其法定刑較重，惟依
    前揭說明，毒品危害防制條例之法條並有可為判處免刑之規定，對被告自亦較為
    有利，依刑法第二條第一項前段規定，本件均應適用裁判時之法律即毒品危害防
    制條例。故被告上開施用海洛因之犯行，核係犯毒品危害防制條例第十條第一項
    之施用第一級毒品罪，又其非法吸食安非他命之犯行，核係另犯同條例第十條第
    二項之施用二級毒品罪。被告各該為施用海洛因、安非他命而持有之低度行為，
    分別為各該施用之高度行為所吸收，均不另論罪。其先後多次施用第一級毒品海
    洛因之犯行，時間緊接、方法相同，觸犯構成要件相同之罪名，顯係基於概括之
    犯意反覆為之，為連續犯，應依刑法第五十六條之規定以一罪論。被告所犯上開
    二罪間，犯意各別，行為互殊，犯罪構成要件不同，應分論併罰。公訴意旨雖僅
    論及被告於八十六年十二月二十九日、八十七年一月三日施用毒品海洛因之犯行
    ，惟其餘部分如前述，與之有連續犯之裁判上一罪關係，本院自得併與審理。又
    被告於八十一年間因竊盜案，經本院判處有期徒刑三月，並於八十二年五月十一
    日執行完畢，有本院被告全國前案紀錄表一份可參，其於五年以內各再犯本件施
    用毒品海洛因、安非他命之有期徒刑以上之罪，均為累犯，應分別依法遞加重其
    刑。第查，被告前開施用第一、二級毒品之行為，經本院於八十七年六月三日以
    八十七年度訴字第一０六一號裁定送勒戒處所觀察、勒戒，嗣因有繼續施用毒品
    之傾向，經本院於八十七年十月二十三日以八十七年度訴字第一０六一號裁定而
    於八十七年十一月九日令入戒治處所施以強制戒治，復經本院於八十八年三月三
    十日以八十七年度訴字第一０六一號裁定停止戒治，所餘戒治期間，付保護管束
    ，迄於八十八年十一月八日強制戒治期滿等情，有本院上開裁定及臺灣臺中地方
    院檢察署八十八年十一月十八日中檢茂護平字第七八八八五號函在卷可憑。是被
    告既已受毒品之強制戒治期滿，揆諸前揭法條說明，本件應為被告免除其刑之判
    決。又扣案海洛因一包（淨重一‧四一公克，包裝重０‧七六公克）為毒品，有
    法務部調查局鑑驗通知書一紙可按，屬毒品危害防制條例第二條規定之第一級毒
    品，係違禁物，應依同條例第十八條第一項前段之規定，沒收銷燬之。至於八十
    七年五月十三日扣案注射針筒一支為被告所有，且係供其施用毒品海洛因之用，
    業據被告供明在卷，屬供犯罪所用之物，應依刑法第三十八條第一項第二款，併
    與宣告沒收。至於八十七年一月四日扣案注射針筒二支迭經被告供稱係其友人甲
    ○○所有，復無積極證據足資證明屬被告所有之物且供犯罪所用之物，自無從併
    與宣告沒收，附此敘明。
據上論斷，應依刑事訴訟法第二百九十九條第一項但書，毒品危害防制條例第十條第
一、二項、第二十三條第一項、第三十五條第三款、第十八條第一項前段，刑法第十
一條前段、第二條第一項前段、第五十六條、第四十七條、第三十八條第一項第二款
，判決如主文。
中      華      民      國    八十九    年      二      月      二      日
                                    台灣台中地方法院刑事第一庭
                                        審判長  法  官  康  應  龍
                                                法  官  李  國  增
                                                法  官  林  麗  真
右正本證明與原本無異。
如不服本判決，應於送達後十日內向本院提出上訴狀 （須附繕本） ，上訴於台灣高
等法院台中分院。
                                                書記官
中      華      民國    八十九    年      二      月      二      日
毒品危害防制條例第十條第一、二項
施用第一級毒品者，處六月以上五年以下有期徒刑。
施用第二級毒品者，處三年以下有期徒刑。


司法院資訊處製作；財團法人民間司法改革基金會備份。
